臺灣新北地方法院刑事判決
110年度易字第1042號
公  訴  人  臺灣新北地方檢察署檢察官
被      告  覺俊棠


上列被告因詐欺案件，經檢察官提起公訴（110年度偵字第23170
號、第29395號、第29966號、第30011號），及移送併辦（110年
度偵字第23052號、第29262號、第31767號、第44380號、第4684
4號、第48150號、111年度偵字第9592號、第14342號、第15772
號），本院判決如下：
    主  文
覺俊棠幫助犯洗錢防制法第十四條第一項之洗錢罪，處有期徒刑
陸月，併科罰金新臺幣參萬元，罰金如易服勞役，以新臺幣壹仟
元折算壹日。
    事  實
一、覺俊棠知悉金融帳戶之存摺、提款卡及密碼均係供自己使用
    之重要理財工具，並可預見一般人取得他人金融帳戶使用，
    極可能為詐欺集團作為收受及提領特定犯罪所得使用，且如
    自帳戶內提領或轉匯款項後會產生遮斷金流之效果，仍基於
    縱有人持以犯詐欺及洗錢罪，亦不違背其本意之幫助詐欺取
    財及幫助洗錢之不確定故意，於民國110年1月22日申請第一
    銀行帳號00000000000號帳戶後，隨即將該帳戶之存摺、提
    款卡及密碼，提供給陳雲弘，由陳雲弘轉交給不詳詐欺集團
    作為詐欺取財及洗錢之工具。嗣該詐欺集團之成員即意圖為
    自己不法之所有，而基於詐欺取財及隱匿詐欺取財犯罪所得
    去向、所在之洗錢犯意，分別於附表所示之時間，以附表所
    示方式向如附表所示之人實施詐術，致附表所示之人陷於錯
    誤而將附表所示款項匯至上開帳戶，再由詐欺集團成員以上
    開帳戶提領及轉匯詐得款項，以此方式製造金流斷點，隱匿
    詐欺取財犯罪所得去向、所在。
二、案經附表編號1、3至14所示之人分別訴由新北市政府警察局
    三重分局、新莊分局、中和分局、樹林分局、臺南市政府警
    察局麻豆分局、第二分局、桃園市政府警察局中壢分局、高
    雄市政府警察局鼓山分局報告臺灣新北地方檢察署檢察官偵
    查起訴及移送併案審理。
    理  由
一、訊據被告覺俊棠矢口否認有何上開犯行，辯稱：我是將帳戶
    借給陳雲弘，他說他朋友欠他賭債要還錢，還說他因為詐欺
    帳戶不能用，所以跟我借，我不知道他會拿去騙人云云。經
    查：
  ㈠被告於上開時間申辦上開帳戶後，隨即將該帳戶之存摺、提
    款卡及密碼，提供給陳雲弘，嗣詐欺集團成員於附表所示時
    間，以附表所示方式向如附表所示之人實施詐欺取財等事實
    ，業據被告供承不諱，核與證人即如附表所示之人於警詢時
    、證人黃煒昌於本院審理時之證述相符，並有內政部警政署
    反詐騙諮詢專線紀錄表、新北市政府警察局三峽分局鶯歌分
    駐所受理詐騙帳戶通報警示簡便格式表、金融機構聯防機制
    通報單、存摺交易明細、永豐銀行單據、轉帳交易明細各1
    份（告訴人董玉婷部分）、內政部警政署反詐騙諮詢專線紀
    錄表、新竹縣政府警察局新埔分局錦山派出所受理詐騙帳戶
    通報警示簡便格式表、金融機構聯防機制通報單、郵政跨行
    匯款申請書、自動櫃員機交易明細表、對話紀錄、轉帳交易
    明細、通訊軟體個人資料畫面及照片、通話記錄各1份（被
    害人廖淑晴部分）、新北市政府警察局板橋分局後埔派出所
    受理各類案件紀錄表、受理刑事案件報案三聯單、內政部警
    政署反詐騙諮詢專線紀錄表、受理詐騙帳戶通報警示簡便格
    式表、金融機構聯防機制通報單、匯款紀錄、對話紀錄及照
    片、手機截圖、轉帳交易明細各1份（告訴人王家甄部分）
    、內政部警政署反詐騙諮詢專線紀錄表、屏東縣政府警察局
    屏東分局大同派出所受理詐騙帳戶通報警示簡便格式表各1
    份（告訴人湯亞雲部分）、新竹縣政府警察局竹北分局三民
    派出所陳報單、內政部警政署反詐騙諮詢專線紀錄表、受理
    詐騙帳戶通報警示簡便格式表、金融機構聯防機制通報單、
    受處理案件證明單、受理各類案件紀錄表、轉帳交易明細、
    自動櫃員機交易明細表、對話紀錄各1份（告訴人胡哲愷部
    分）、高雄市政府警察局小港分局高松派出所陳報單、受理
    詐騙帳戶通報警示簡便格式表、金融機構聯防機制通報單、
    受理各類案件紀錄表、受處理案件證明單、郵政跨行匯款申
    請書各1份（告訴人翁珮卿部分）、內政部警政署反詐騙諮
    詢專線紀錄表、臺中市政府警察局烏日分局犁份派出所受理
    詐騙帳戶通報警示簡便格式表、金融機構聯防機制通報單、
    自動櫃員機交易明細表、玉山銀行新臺幣匯款申請書、交易
    明細查詢、手機截圖、對話紀錄各1份（告訴人黃詩丹部分
    ）、內政部警政署反詐騙諮詢專線紀錄表、臺南市政府警察
    局新營分局中山路派出所受理詐騙帳戶通報警示簡便格式表
    、對話紀錄、轉帳交易明細各1份（告訴人盧建穎部分）、
    內政部警政署反詐騙諮詢專線紀錄表、臺中市政府警察局第
    五分局四平派出所受理詐騙帳戶通報警示簡便格式表、兆豐
    國際商業銀行國內匯款申請書、轉帳交易明細、對話紀錄、
    手機截圖各1份（告訴人陳竺誼部分）、內政部警政署反詐
    騙諮詢專線紀錄表、嘉義市政府警察局第一分局北興派出所
    受理詐騙帳戶通報警示簡便格式表、彰化銀行匯款回條聯、
    合作金庫商業銀行匯款申請書代收入傳票、對話紀錄、PDF
    檔案內容、手機截圖、電子郵件各1份（告訴人林坤海部分
    ）、內政部警政署反詐騙諮詢專線紀錄表、臺北市政府警察
    局中正第一分局忠孝東路派出所受理詐騙帳戶通報警示簡便
    格式表、轉帳交易明細、遠東國際商業銀行匯款申請書、手
    機截圖、對話紀錄各1份（告訴人許重敬部分）、內政部警
    政署反詐騙諮詢專線紀錄表、桃園市政府警察局蘆竹分局大
    竹派出所受理詐騙帳戶通報警示簡便格式表、郵政跨行匯款
    申請書、電子郵件、手機截圖、對話紀錄、通訊軟體個人資
    料畫面各1份（告訴人楊漢帥部分）、內政部警政署反詐騙
    諮詢專線紀錄表、新竹市警察局第三分局青草湖派出所受理
    詐騙帳戶通報警示簡便格式表、金融機構聯防機制通報單、
    存摺交易明細、對話紀錄、台新國際商業銀行國內匯款申請
    書、取款憑條、星展銀行暨匯款申請書代傳票、匯款申請書
    、手寫筆記各1份（告訴人吳定洋部分）、新北市政府警察
    局三重分局重陽派出所受理詐騙帳戶通報警示簡便格式表、
    受處理案件證明單、受理各類案件紀錄表、內政部警政署反
    詐騙諮詢專線紀錄表、網站截圖、手機截圖、對話紀錄、轉
    帳交易明細各1份（告訴人侯永麟部分）、臺北市政府警察
    局萬華分局華江派出所陳報單、內政部警政署反詐騙諮詢專
    線紀錄表、受理刑事案件報案三聯單、受理各類案件紀錄表
    、受理詐騙帳戶通報警示簡便格式表、金融機構聯防機制通
    報單、轉帳交易明細、自動櫃員機交易明細表、對話紀錄各
    1份（被害人楊繪錦部分）、第一銀行帳號00000000000號帳
    戶開戶資料（含第e個網暨行動銀行業務申請書、身分證影
    本、回覆存款查詢之客戶基本資料）1份及交易明細9份附卷
    可稽，此部分事實，首堪認定。又附表所示之人遭詐欺之款
    項匯入被告提供之上開帳戶，且其後由詐欺集團成員以上開
    帳戶提領及轉匯詐得款項，即生金流斷點，自足以隱匿詐欺
    取財犯罪所得去向、所在，是上開帳戶其後由陳雲弘轉交上
    開詐欺集團作為詐欺取財及洗錢之工具，亦堪認定。
  ㈡被告雖以上情置辯，惟按刑法上之故意，可分為直接故意與
    不確定故意（間接故意），行為人對於構成犯罪之事實，明
    知並有意使其發生者，為直接故意；行為人對於構成犯罪事
    實，預見其發生而其發生並不違背其本意者，為間接故意。
    又刑法詐欺罪雖不處罰過失，然「有認識過失」與「不確定
    故意」二者對犯罪事實之發生，均「已有預見」，區別在於
    「有認識過失」者，乃「確信」該事實不會發生，而「不確
    定故意」者，則對於事實之發生，抱持縱使發生亦「不在意
    」、「無所謂」之態度。又金融帳戶乃針對個人身分之社會
    信用而予資金流通，為個人參與經濟活動之重要交易或信用
    工具，具有強烈之屬人性，大多數人均甚為重視且極力維護
    與金融機構之交易往來關係，故一般人均有妥善保管、防止
    他人擅自使用自己名義金融帳戶相關物件之基本認識，縱遇
    特殊事由偶有將金融帳戶交付、提供他人使用之需，為免涉
    及不法或令自身信用蒙受損害，亦必然深入瞭解其用途後，
    再行提供使用，此為日常生活經驗及事理之當然，殊為明確
    。況近年來不法份子利用人頭帳戶實行恐嚇取財或詐欺取財
    等財產犯罪案件層出不窮，業已廣為平面或電子媒體、政府
    機構多方宣導、披載，提醒一般民眾勿因一時失慮而誤蹈法
    網，輕易交付自己名義申辦之金融帳戶予他人，反成為協助
    他人犯罪之工具。從而，提供個人金融帳戶予他人，極可能
    為詐欺集團作為收受、提領及轉匯詐欺犯罪所得使用，且如
    自帳戶內提領或轉匯款項後會產生遮斷金流之效果，實為參
    與社會生活並實際累積經驗之一般人所可揣知。本件被告自
    稱高中畢業，於行為時係26歲之成年人，復自承從事物流相
    關工作，可見其具有相當智識程度，並非毫無社會經驗或歷
    練之人，對於上情自無不知之理。證人陳雲弘於本院審理時
    亦證稱：我跟被告都是玩陣頭的，我們是不同陣頭，我們是
    朋友的朋友，我有曾經將自己的帳戶交給別人使用，有因此
    涉案帳戶被凍結等語（見本院易字卷二第13頁），參以被告
    辯稱陳雲弘係以朋友要還賭債為由向其借用帳戶，且有告知
    其帳戶因詐欺而無法使用等節，可見無論陳雲弘提及之「賭
    債」，或「因詐欺而無法使用帳戶」，均足以使被告對於陳
    雲弘借用帳戶之真正用途及陳雲弘之可信性產生懷疑。又被
    告與陳雲弘僅係陣頭場合認識乙節，亦為被告供承不諱，可
    見其與陳雲弘並無特別深交或信賴之關係可言，是其仍將上
    開帳戶之存摺、提款卡及密碼交出，已可見其對於其可能幫
    助詐欺及幫助洗錢之事實，抱持縱使發生亦「不在意」、「
    無所謂」之態度，另被告原先供稱其將上開帳戶交給黃煒昌
    ，嗣後改口稱係交給陳雲弘，並供稱：陳雲弘有在混，我在
    躲他，黃煒昌有被他打，陳雲弘叫我把責任都推給黃煒昌等
    語（見本院易字卷一第257至258頁、第314頁），可見被告
    與陳雲弘間不僅欠缺信賴關係，被告甚至畏懼陳雲弘，則其
    將帳戶交付給其無法信賴、掌控之對象，顯有容認幫助詐欺
    及幫助洗錢事實發生之不確定故意。
  ㈢被告聲請調查其與陳雲弘間之語音對話紀錄，欲證明其將帳
    戶交給陳雲弘一事，惟此部分事實業經本院認定如前，且不
    影響其本件犯罪之成立，本院認並無再行調查之必要，爰不
    予調查，併此敘明。
  ㈣綜上所述，本案事證已臻明確，被告犯行堪以認定，應依法
    論科。
二、論罪科刑：
　㈠核被告所為，係犯刑法第30條第1項、第339條第1項之幫助詐
    欺取財罪及刑法第30條第1項、洗錢防制法第14條第1項之幫
    助洗錢罪。
　㈡起訴書及部分併辦意旨就幫助洗錢部分雖漏載法條（111年度
    偵字第9592號、第14342號、第15772號併辦部分有敘及幫助
    洗錢罪），惟已於犯罪事實載明該部分犯罪事實，本院自應
    予以審理。
　㈢被告以一幫助行為，幫助他人犯15次詐欺取財罪及洗錢罪，
    為想像競合犯，應從一重之幫助洗錢罪論處。
　㈣起訴書雖未載明被告就如附表編號2至15所示之幫助詐欺及幫
    助洗錢犯罪事實（即前開移送併辦部分），且併辦部分有如
    附表編號6所示漏載情形，惟該部分犯行與已敘及部分，有
    想像競合犯之裁判上一罪關係，為起訴效力所及，本院自應
    併予審理。
　㈤被告幫助他人犯前開洗錢罪，依刑法第30條第2項規定，按正
    犯之刑減輕之。
　㈥爰以行為人之責任為基礎，並審酌被告提供1個帳戶幫助他人
    實施詐欺及洗錢之犯罪手段，其於警詢時自稱經濟狀況勉持
    ，並於本院審理時稱目前於工廠工作，與母親同住等生活狀
    況，其先前並無任何論罪科刑紀錄，可見其品行尚可，其自
    稱高中畢業，且無事證可認其具有金融、會計、記帳、商業
    或法律等專業知識之智識程度，其造成附表所示之人受有附
    表所示金額之財產損害，暨其否認犯行，且未與附表所示之
    人達成和解或賠償其等損害之犯後態度等一切情狀，量處如
    主文所示之刑，並諭知罰金如易服勞役之折算標準，以示懲
    儆。
據上論斷，應依刑事訴訟法第299條第1項前段，判決如主文。
本案經檢察官羅雪舫提起公訴，檢察官羅雪舫、陳怡君、吳育增
、魏子凱移送併辦，檢察官王佑瑜到庭執行職務。
中　　華　　民　　國　　111 　年　　10　　月　　12　　日
                  刑事第十二庭  審判長法  官  陳正偉
                                      法  官  鄭淳予
                                      法  官  陳志峯
以上正本證明與原本無異。
如不服本判決應於收受判決後20日內向本院提出上訴書狀，並應
敘述具體理由。其未敘述上訴理由者，應於上訴期間屆滿後20日
內向本院補提理由書（均須按他造當事人之人數附繕本）
「切勿逕送上級法院」。
                                      書記官　喻誠德
中　　華　　民　　國　　111 　年　　10　　月　　12　　日
附錄本案論罪科刑法條全文：
中華民國刑法第339條
意圖為自己或第三人不法之所有，以詐術使人將本人或第三人之
物交付者，處五年以下有期徒刑、拘役或科或併科五十萬元以下
罰金。
以前項方法得財產上不法之利益或使第三人得之者，亦同。
前二項之未遂犯罰之。　　　
洗錢防制法第2條
本法所稱洗錢，指下列行為：
一、意圖掩飾或隱匿特定犯罪所得來源，或使他人逃避刑事追訴
    ，而移轉或變更特定犯罪所得。
二、掩飾或隱匿特定犯罪所得之本質、來源、去向、所在、所有
    權、處分權或其他權益者。
三、收受、持有或使用他人之特定犯罪所得。
洗錢防制法第14條
有第二條各款所列洗錢行為者，處七年以下有期徒刑，併科新臺
幣五百萬元以下罰金。
前項之未遂犯罰之。
前二項情形，不得科以超過其特定犯罪所定最重本刑之刑。
附表：
編號 告訴人或被害人 詐欺時間及方式 匯入時間 匯款金額（新臺幣） 備註 1 告訴人 董玉婷 詐欺集團成員於110年1月22日起，向董玉婷佯稱可於網站上投資獲利云云，致其陷於錯誤而依指示匯款。 110年2月3日11時1分 20萬元 起訴部分 2 被害人 廖淑晴  詐欺集團成員於110年1月間，向廖淑晴佯稱可教其投資獲利云云，致其陷於錯誤而陸續依指示匯款。 110年2月4日12時54分 5萬元 臺灣新北地方檢察署110年度偵字第23052號、第29262號併辦部分    110年2月4日12時55分 5萬元  3 告訴人 王家甄 詐欺集團成員於109年11月19日起，向王家甄佯稱可於投資平台投資獲利云云，致其陷於錯誤而陸續依指示匯款。 110年2月3日9時39分 5萬元     110年2月3日9時40分  5萬元     110年2月4日10時6分 5萬元     110年2月4日10時7分 5萬元  4 告訴人 湯亞雲 詐欺集團成員於109年11月25日起，向湯亞雲佯稱投資比特幣獲利云云，致其陷於錯誤而依指示匯款。 110年2月1日 13時5分 30萬元 臺灣新北地方檢察署110年度偵字第31767號併辦部分 5 告訴人 胡哲愷 詐欺集團成員於110年1月1日起，向胡哲愷佯稱可進行外匯投資云云，致其陷於錯誤而陸續依指示匯款。 110年2月4日 11時54分 5萬元  臺灣新北地方檢察署110年度偵字第44380號併辦部分    110年2月4日 11時55分 1萬4000元  6 告訴人 翁珮卿 詐欺集團成員於110年1月24日起，向翁珮卿佯稱可投資六合彩云云，致其陷於錯誤而依指示匯款。 110年2月3日 9時47分 12萬8000元（併辦意旨記載為1萬2000元）  7 告訴人 黃詩丹 詐欺集團成員於109年12月31日起，向黃詩丹佯稱可於投資平台投資獲利云云，致其陷於錯誤而依指示匯款。 110年2月4日12時15分 15萬元 臺灣新北地方檢察署110年度偵字第46844號併辦部分 8 告訴人 盧建穎 詐欺集團成員於109年12月間起，向盧建穎佯稱可於投資平台投資獲利云云，致其陷於錯誤而依指示匯款。 110年1月30日14時22分 5萬元 臺灣新北地方檢察署110年度偵字第48150號併辦部分 9 告訴人 陳竺誼 詐欺集團成員於109年12月26日起，向陳竺誼佯稱可於投資平台投資獲利云云，致其陷於錯誤而陸續依指示匯款。 110年2月1日12時47分1秒 10萬元      110年2月1日12時47分52秒 10萬元  10 告訴人 林坤海 詐欺集團成員於110年1月5日起，向林坤海佯稱可投資黃金獲利云云，致其陷於錯誤而依指示匯款。 110年2月3日15時12分 8萬5000元  11 告訴人 許重敬 詐欺集團成員於110年2月2日起，向許重敬佯稱可破解賭博網站輕鬆獲利云云，致其陷於錯誤而依指示匯款。 110年2月3日17時6分 4萬元  12 告訴人 楊漢帥 詐欺集團成員於110年2月3日起，向楊漢帥佯稱可於網站上投資獲利云云，致其陷於錯誤而依指示匯款。 110年2月4日9時2分 8萬3854元  13 告訴人 吳定洋 詐欺集團成員於109年12月21日起，向吳定洋佯稱可匯錢至外匯公司投資獲利云云，致其陷於錯誤而依指示匯款。 110年2月3日14時6分 25萬元 臺灣新北地方檢察署111年度偵字第9592號、第14342號、第15772號併辦部分 14 告訴人 侯永麟 詐欺集團成員於110年1月22日起，向侯永麟佯稱可匯錢至外匯公司投資獲利云云，致其陷於錯誤而陸續依指示匯款。 110年2月3日11時12分 20萬元     110年2月4日10時15分 5萬元  15 被害人 楊繪錦 詐欺集團成員於110年1月31日起，向楊繪錦佯稱可投資比特幣獲利云云，致其陷於錯誤而依指示匯款。 110年2月3日18時2分 1萬元